【裁判字號】    98,上訴,413
【裁判日期】    980827
【裁判案由】    殺人未遂等
【裁判全文】
臺灣高等法院刑事判決                 98年度上訴字第413號
上  訴  人
即  被  告  乙○○
                      號
選任辯護人  文  聞律師
            許玉娟律師
            鄒志鴻律師
上列上訴人因殺人未遂等案件，不服台灣桃園地方法院九十七年
度訴字第三○九號，中華民國九十七年十一月二十八日第一審判
決（起訴案號：台灣桃園地方法院檢察署九十六年度偵字第九七
六四號、第一一六○七號，及移送併辨案號：同署九十六年度偵
字第一二八六四號、第一一○五八號），提起上訴，本院判決如
下：
    主  文
原判決關於殺人未遂及定執行刑部分，均撤銷。
乙○○以加害生命、身體之事，恐嚇他人致生危害於安全，累犯
，處有期徒刑捌月，減為有期徒刑肆月，如易科罰金以新台幣壹
仟元折算壹日；扣案如附表一及附表二所示之物，均沒收。
    事  實
一、乙○○（綽號「狗蛋」）於民國九十三年八月六日，因賭博
    案件經原審判處有期徒刑六月，九十四年三月十日確定，並
    於九十四年五月二十四日易科罰金執行完畢。乙○○與戊○○（綽號「阿俊」）、己○○係朋友，九十六年三月四日晚
    間七時許，乙○○與己○○陪同戊○○，前往桃園縣桃園市
    ○○路「全球檳榔攤」，找甲○○（綽號「桐桐」）商談戊○○欠款事宜，戊○○不願清償積欠甲○○友人「遠東」餘
    款新台幣（下同）三萬五千元，與甲○○發生口角及肢體衝
    突，旋二人即停手，乙○○、戊○○、己○○即離開返回桃
    園縣桃園市○○○○街一四七號乙○○經營之「瀧祥洋酒行
    」，戊○○在「瀧祥洋酒行」，撥打電話與甲○○聯絡，電
    話中二人又起口角，戊○○口氣強硬表示不會返還欠款，甲○○憤而邀丁○○（綽號「麻糬」）、丙○○（綽號「阿豪
    」）、謝志明及七名不詳姓名之成年友人，計十一人，每人
    各持一根長型鐵棍，分乘一輛貨車、二輛小客車，前往「瀧
    祥洋酒行」找戊○○理論，一行人抵達後，由甲○○、丁○○、丙○○及另二名不詳姓名之友人走進「瀧祥洋酒行」一
    樓門市部，原在二樓由監視螢幕看見甲○○一行人均手持長
    型鐵棍自巷口朝「瀧祥洋酒行」走近，持電擊棒走下樓等候
    之戊○○，以遙控方式，將一樓鐵門拉下，制止其他人再進
    入，甲○○則走上前質問戊○○，雙方一言不合又開始扭打
    ，其他人亦上前圍毆戊○○，在二樓辦公室之乙○○聽見戊○○之喊叫及打鬥聲，因戊○○僅一人，恐寡不敵眾，遂基
    於恐嚇之犯意，立刻拿起隨身攜帶之側背包，內放有其於九
    十四年一月間某日，在桃園縣中壢市某處，友人傅天生（已
    死亡）所交付，而持有之具有殺傷力之義大利BERETTA廠九
    二FS型口徑九釐米制式半自動手槍（含彈匣一個，槍枝管制
    編號為0000000000，已裝制式子彈九顆）、捷克
    CZ廠一○○型口徑九釐米制式半自動手槍（含彈匣一個，槍
    枝管制編號為0000000000號，已裝制式子彈二顆
    ）各一支（所涉持有制式手槍、子彈犯行，經原審判處有期
    徒刑五年十月，併科罰金新台幣十萬元，上訴後經乙○○撤
    回上訴確定），走下樓制止，丙○○、丁○○見乙○○走下
    樓，即用雙手將二樓通往一樓間之門抵住，乙○○見門被堵
    住無法開啟，擔心戊○○安危，大聲喊叫開門，見無動靜，
    遂往回走上樓梯後，先自側背包取出義大利BERETTA廠九二
    FS型口徑九釐米制式半自動手槍，朝離地約一百八十公分之
    近天花板部位射擊，以此將加害甲○○、丙○○、丁○○及
    其等二名成年同夥生命、身體之舉動，恫嚇甲○○、丙○○
    、丁○○及其等二名成年同夥，丙○○、丁○○心生畏懼，
    因而鬆開雙手跳開，乙○○由因丙○○、丁○○鬆手而稍微
    開啟之門縫，看見甲○○與戊○○猶在繼續扭打，站在樓梯
    口處，又持該把手槍朝門射擊時卡彈，遂換持捷克CZ廠一○○型口徑九釐米制式半自動手槍，朝往牆壁靠攏之門板射擊
    二槍，繼續以將加害甲○○、丙○○、丁○○及其等二名成
    年同夥生命、身體之舉動，恫嚇甲○○等人，接著乙○○即
    步出樓梯口，丙○○見狀上前搶乙○○手上槍枝，與徐通祥
    相互拉扯，並搶走BERETTA廠九二FS型口徑九釐米制式半自
    動手槍（含彈匣一個，制式子彈八顆），而徐桶子朝門射擊
    之子彈穿透門板撞擊牆壁後彈往甲○○，擊中甲○○右上臂
    及右臀部，致甲○○因此受有右上臂、右臀部槍傷（此部分
    未據甲○○提出告訴），甲○○大喊中槍後，大夥立即停止
    鬥毆，乙○○開啟一樓鐵門，由丁○○、丙○○等人趕緊將
    甲○○送往桃園市○○路敏盛醫院急救。嗣桃園縣警察局桃
    園分局員警接獲報案前往敏盛醫院逮捕甲○○、丙○○、丁○○等人，因而查獲上情，丁○○並於九十六年三月五日凌
    晨四時許，帶同桃園分局員警前往桃園市鎮○街十號廢棄冰
    箱內起出丙○○自乙○○手中搶得之BERETTA廠九二FS型口
    徑九釐米制式半自動手槍（含彈匣一個，槍枝管制編號為0
    000000000，已裝制式子彈八顆），而乙○○與戊○○、己○○，亦主動投案而與桃園分局員警相約於九十六
    年三月二十六日上午十一時許，在桃園市○○○路○段「咖
    啡銀行咖啡店」碰面，再前往桃園分局接受調查，乙○○並
    於九十六年五月八日上午十時五十分許，帶同桃園分局員警
    前往桃園市○○路大興西路二段口之大樹咖啡廳前，起出捷
    克CZ廠一○○型口徑九釐米制式半自動手槍（含彈匣一個，
    槍枝管制編號為0000000000號）一支。
二、案經桃園縣政府警察局桃園分局報請台灣桃園地方法院檢察
    署檢察官偵查起訴及台灣桃園地方法院檢察署檢察官移送本
    院併案審理。
    理  由
壹、證據能力部分：
一、證人甲○○、丁○○、丙○○、戊○○、己○○於警詢、偵
    查供述之證據能力
  (1)證人於偵查中向檢察官所為之陳述，屬被告以外之人於審判
    外所為之陳述，為傳聞證據，惟現階段刑事訴訟法規定檢察
    官代表國家偵查犯罪、實施公訴，依法其有訊問被告、證人
    及鑑定人之權，證人、鑑定人且須具結，而實務運作時，檢
    察官偵查中向被告以外之人所取得之陳述，原則上均能遵守
    法律規定，不致違法取供，是以，刑事訴訟法於九十二年二
    月六日修正時，即為兼顧理論與實務，以該法第一百五十九
    條之一第二項規定，除顯有不可信之情況者外，得為證據。
    查證人於甲○○、丁○○、丙○○、戊○○、己○○偵查中
    經具結後向檢察官所為之陳述，既非檢察官非法取供而得，
    且其等當時所為陳述，尚無顯不可信之情況，並經本院於審
    判期日依法進行證據之調查、辯論，當事人於訴訟上程序權
    利，已受保障，其等於偵查中所為之證述，得作為證據。
  (2)證人甲○○、丁○○、丙○○、戊○○、己○○於警詢之陳
    述，固為審判外之陳述而屬傳聞證據，且不符刑事訴訟法第
    一百五十九條之三規定，惟證人甲○○、丁○○、丙○○、
    戊○○、己○○於原審審理時，以證人身分到庭實施交互詰
    問，其具結立於證人之地位而為陳述，並使檢察官、上訴人
    即被告乙○○及原審辯護人就本案件有詰問證人甲○○、丁○○、丙○○、戊○○、己○○現在與先前陳述瑕疵之機會
    ，踐行保障被告之正當詰問權，證人甲○○、丁○○、丙○○、戊○○、己○○於警詢之供述，並於詰問中引用彈劾，
    自屬原審交互詰問內容之一部分，有證據能力。
二、被告以外之人於審判外之陳述，雖不符合刑事訴訟法第一百
    五十九條之一至第一百五十九條之四之規定，但經當事人於
    審判程序同意作為證據，法院審酌該言詞陳述或書面陳述作
    成時之情況，認為適當者，亦得為證據；當事人、代理人或
    辯護人於法院調查證據時，知有第一百五十九條第一項不得
    為證據之情形，而未於言詞辯論終結前聲明異議者，視為有
    前項之同意；刑事訴訟法第一百五十九條之五第一項、第二
    項分別定有明文。本件被告之辯護人除爭執證人甲○○、丙○○、丁○○警詢、偵查供述證據能力外，對於本判決下列
    所引用被告以外之人於審判外之陳述（包含書面陳述），於
    本院準備程序及審理時，均表示無意見而不予爭執，且迄至
    言詞辯論終結前亦未再聲明異議，本院審酌上開證據資料製
    作時之情況，尚無違法不當及證明力明顯過低之瑕疵之情形
    ，依刑事訴訟法第一百五十九條之五第二項規定，認例外均
    具有證據能力。
貳、實體部分：
一、訊據被告否認有恐嚇犯行，辯稱：「…當時我的朋友戊○○
    被打，我從二樓下去，發現門打不開，我才開第一槍，後來
    門開了，我看見戊○○在一樓被對方圍著打，所以我才朝門
    連開二槍，我只是要警告他們…」（九十八年二月十六日本
    院準備程序筆錄第二頁）、「…我看旁邊戊○○還是被對方
    圍打，我開槍只是警告性質…我是朝旁邊牆角開槍…我開第
    一槍之前，我知道門後有人，所以才朝上方開槍…」（九十
    八年七月三十日本院審判筆錄第七頁、第十二頁）等語。
二、經查：
  (一)被告綽號「狗蛋」與己○○、戊○○「阿俊」係朋友，九十
    六年三月四日晚間七時許，被告與己○○陪戊○○前往桃園
    縣桃園市○○路「全球檳榔攤」找甲○○，商談戊○○積欠
    「遠東」餘款三萬五千元事宜，因戊○○不願清償，與甲○○發生口角及肢體衝突，二人旋即停止，被告、己○○與戊○○亦離開返回桃園市○○○○街一四七號被告經營之「瀧
    祥洋酒行」，戊○○在「瀧祥洋酒行」撥打電話與甲○○聯
    絡，電話中二人起口角，戊○○口氣強硬表示不會返還欠款
    ，當日晚間九時許，甲○○憤而邀丁○○（綽號「麻糬」）
    、丙○○（綽號「阿豪」）、謝志明及七名不詳姓名之成年
    友人，計十一人，每人各持一根長型鐵棍，分乘一輛貨車、
    二輛小客車，前往「瀧祥洋酒行」找戊○○理論之情，已據
    被告、證人戊○○、己○○、甲○○、丁○○供述在卷；而
    甲○○一行人抵達後，由甲○○、丁○○、丙○○及另二名
    不詳姓名之友人走進「瀧祥洋酒行」一樓門市部，持電擊棒
    一樓門市部等候之戊○○，立即以遙控器將鐵門拉下，阻止
    其他人再進入，甲○○亦上前與戊○○理論，雙方一言不合
    ，又大打出手，在「瀧祥洋酒行」二樓辦公室之被告，聽見
    戊○○之喊叫及打鬥聲，因戊○○僅一人，恐寡不敵眾，立
    刻拿起隨身攜帶之側背包，內放有二把制式手槍（裝填子彈
    ）下樓支援制止，惟樓梯口門被丁○○、丙○○以雙手抵住
    ，無法開啟，被告大聲喊叫開門，見無動靜，遂往回走上數
    階階梯後，朝離地約一百八十公分之近天花板部位射擊，丙○○、丁○○鬆開雙手跳開，門因而稍微開啟，被告看見甲○○與戊○○猶在繼續扭打，站在樓梯口處，又持該把手槍
    朝門板射擊時卡彈，遂換另一把手槍，接續持槍朝往牆壁靠
    攏之門板射擊二槍各情，亦據被告、證人戊○○、己○○、
    甲○○、丁○○、丙○○供述甚詳，並有搜索扣筆錄、扣押
    物品目錄表、扣押物品收據（九十六年度偵字第五一八五號
    卷第四十三頁至第五十二頁、九十六年度偵字第一一六○七
    號卷第十二頁至第十六頁）、槍擊現場、彈孔照片（九十六
    年度偵字第九七六四號卷第六十三頁至第七十四頁、原審卷
    (三)第二三六頁至第三一三頁）在卷可稽，與槍枝二把、子彈
    八顆、彈殼三顆、疑似子彈碎片扣案可證。
  (二)本件扣案之手槍二支及八顆子彈，其中一支槍枝管制編號0
    000000000，係義大利BERETTA廠九二FS型口徑九
    釐米制式半自動手槍（含彈匣一個），槍號已遭磨滅，槍管
    內具六條右旋來復線，機械性能良好，可擊發同口徑制式子
    彈，認具殺傷力，另一支管制編號0000000000號
    ，係捷克CZ廠一○○型口徑九釐米制式半自動手槍（含彈匣
    一個），槍號為Ｃ三五一三號，槍管內具六條右旋來復線，
    可擊發同口徑制式子彈，認具殺傷力，送鑑子彈八顆，均係
    口徑九釐米制式子彈，認具殺傷力等情，有內政部警政署刑
    事警察局九十六年三月二十九日刑鑑字第○六○○三六七五
    九號槍彈鑑定書（九十六年度偵字第九七六四號卷第二十七
    頁至第三十一頁）、九十六年五月二十四日刑鑑字第○九六
    ○○七四二六○號槍彈鑑定書（九十六年度偵字第一一六○
    七號卷第七十九頁至第八十一頁）在卷可稽，可知扣案之槍
    枝裝填適用之子彈，朝人體任何部位射擊，可輕易穿透皮肉
    、臟器、血管，造成傷亡。依社會通念，一般人於面對有人
    持槍射擊，對於槍枝若朝人體射擊，會造成上述傷害，甚至
    死亡，當有所認知，從而，被告站在二樓往一樓之階梯，朝
    離地約一百八十公分之近天花板部位射擊，及於樓梯門稍微
    開啟後，站在樓梯口處，又接續持槍朝往牆壁靠攏之門板射
    擊二槍，自是以加害生命、身體之事，通知在一樓門市部之
    原先以雙手抵住樓梯門之丁○○、丙○○，與戊○○扭打之
    甲○○，及另二名隨甲○○來之不詳姓名同夥，有意對其等
    心理造成壓迫，此由被告供述：「…因為當時我在一樓門外
    聽到戊○○被很多人毆打，我為了想救戊○○…一時情急才
    對著門開槍，我的用意是要嚇阻對方…」（九十六年三月二
    十六日警詢筆錄，九十六年度偵字第九七六四號卷第十五頁
    ）、「…我…帶著小斜包內有二把槍下樓，發現門被擋住，
    我就後退拿出…槍往門射擊，想嚇他們…」（九十六年五月
    八日警詢筆錄，九十六年度偵字第一一六○七號第九頁）、
    「…當時我在樓上，戊○○下去和人家談，過不了五、六分
    鐘，我聽到樓下打架聲，潘在喊救命，我就開槍示威…」（
    九十六年五月八日偵查筆錄，九十六年度偵字第一一六○七
    號第七十六頁）、「…當時我只是想要嚇止對方…」（九十
    六年五月十日警詢筆錄，九十六年度偵字第一○五八號卷(一)
    第四十三頁）、「…一開始是戊○○先下去跟他們講，過沒
    多久就聽到樓下打架聲，有人喊救命，我衝下去一、二樓間
    的樓梯，結果門打不開，我就開了兩、三槍…（是對著哪裡
    開？）朝門的上方，我是想要嚇他們…（開槍的目的？）喝
    阻他們…」（九十六年八月十五日偵查筆錄，九十六年度偵
    字第一一六○七號第八十八頁、第八十九頁）、「…攝影機
    是大樓的，只能照到巷口，我當時看到對方手持鐵棍進來，
    是在巷口看到的，我的室內沒有裝置攝影機，我開第一槍之
    後，我是從上方射擊，高度應該是打不到人的高度，我開二
    、三槍之後，是因為確定門後面沒有人才射擊的，我也沒有
    其他方法可以制止對方打戊○○，我從頭到尾開槍也只是嚇
    阻對方的意思，沒有朝著對方開槍…」（九十七年十一月四
    日原審審判筆錄，原審卷第三五一頁、第三五二頁）等語即
    明，而且，由原先以雙手堵住樓梯門之丁○○、丙○○聞槍
    聲而鬆開雙手跳開一節，此已據證人丁○○、丙○○陳明在
    卷，可證其二人心理確實受有相當程度之壓迫而生恐懼。
  (三)綜上論述，本件事證明確，被告犯行堪以認定，應依法論科
    。
三、按恐嚇罪之本質，係行為人以加害生命、身體、自由、名譽
    、財產等事通知他人，使其發生畏怖心理，所表示者須在客
    觀上一般人認為足以構成威脅，以致被恐嚇者之生活狀態陷
    於危險不安之境，即屬相當。查被告持槍射擊樓梯口門板，
    使原先以雙手堵住樓梯門之丁○○、丙○○鬆開雙手跳開一
    節，已如前述，被告持槍射擊門板之行為，確實在客觀上足
    以造成在場之丁○○、丙○○、甲○○及隨同前來之二名不
    詳姓名成年同夥，足以構成威脅，使活動狀態陷於危險不安
    之境，核被告此部分所為，係犯刑法第三百零五條之恐嚇危
    害安全罪。而被告站在二樓往一樓之階梯，朝離地約一百八
    十公分之近天花板部位射擊，於樓梯門稍微開啟後，站在樓
    梯口處，又接續持槍朝往牆壁靠攏之門板射擊二槍，被告上
    開舉動持續密接進行，為一加害生命、身體之惡害通知行為
    持續進行中，使丁○○、丙○○、甲○○及隨同前來之二名
    不詳姓名成年同夥，對自身生命、身體可能受害，心理產生
    不安全之感覺，屬一行為觸犯數罪名之想像競合犯，依刑法
    第五十五條規定以一恐嚇危害安全罪處斷。被告於九十三年
    八月六日，因賭博案件經原審判處有期徒刑六月，九十四年
    三月十日確定，並於九十四年五月二十四日易科罰金執行完
    畢，有本院被告前案紀錄表在卷可稽，其於有期徒刑執行完
    畢後五年以內，故意再犯本件有期徒刑之罪，為累犯，依刑
    法第四十七條第一項規定，加重其刑。
四、變更起訴法條部分：
  (一)公訴意旨以被告於上述時、地，持具殺傷力之手槍二把（各
    裝填子彈八顆、三顆）下樓，證人丙○○、丁○○二人將二
    樓通往一樓間之鐵門堵住，被告明知該手槍、子彈具有殺傷
    力，且威力強大，子彈穿透力甚強，就近距離對於人群開槍
    射擊，可能會擊中人體致發生死亡之結果，應有所預見，竟
    仍基於縱使證人甲○○、丙○○、丁○○等人中之某一人受
    槍擊死亡，亦不違背其本意之不確定殺人犯意，以上開槍枝
    往鐵門相當於人身高度射擊三發，其中一發擊中證人甲○○
    右上臂及右臀部，證人丙○○、丁○○發現證人甲○○中彈
    後，迅速將證人甲○○送往桃園市○○路敏盛醫院救治，證
    人甲○○始倖免於難，未發生死亡之結果，因認被告此部分
    所為，係涉犯刑法第二百七十一條第二項、第一項之殺人未
    遂罪嫌云云。
  (二)檢察官認被告涉犯刑法第二百七十一條第二項、第一項之殺
    人未遂罪嫌，係以證人甲○○、戊○○、己○○、丙○○、
    丁○○之證詞、證人甲○○之敏盛醫院診斷證明書、內政部
    警政署刑事警察局九十六年三月二十九日刑鑑字第○九六○○三六七五九號、九十六年五月二十四日刑鑑字第○九六○○七四二六○號槍彈鑑定書、案發現場照片及扣案之槍枝二
    把、子彈八顆、彈頭一顆、彈殼三顆等，為其論據。
  (三)訊據被告堅詞否認有殺人未遂之犯行，歷次以「…因為當時
    我在一樓門外聽到戊○○被很多人毆打，我為了想救戊○○
    …一時情急才對著門開槍，我的用意是要嚇阻對方…」（九
    十六年三月二十六日警詢筆錄，九十六年度偵字第九七六四
    號卷第十五頁）、「我沒有持槍向人射擊。射擊樓梯走道之
    門。共射擊三發…（是否知道持槍射擊門後穿透力足以致他
    人死亡？）不知道…發現門被擋住，我就後退拿出…槍往門
    射擊，想要嚇他們…」（九十六年度偵字第一一六○七號卷
    第八頁、第九頁）、「…我是隔了一道門，沒有朝人射擊…
    當時我在樓上，戊○○下去和人家談，過不到五、六分鐘，
    我就聽到樓下打架聲，潘在喊救命，門打不開，我就開槍示
    威…」（九十六年五月八日偵查筆錄，九十六年度偵字第一
    一六○七號卷第七十頁、第七十一頁）、「一開始是戊○○
    先下去跟他們講，過沒多久就聽到樓下打架聲，有人喊救命
    ，我衝下去一、二樓間的樓梯間，結果門打不開，我就開了
    兩、三槍…我不是故意開槍傷人，我就是害怕射到人，槍才
    會讓他們搶走。搶槍的時候並沒有擊發…」（九十六年八月
    十五日偵查筆錄，九十六年度偵字第一一六○七號卷第八十
    九頁、第九十頁）、「…我第一槍朝門的上方開，門半開之
    後，我就再朝門把、門的角落各開一槍…（在開槍之前有無
    撞門？）開第一槍之前有撞門…（撞門的結果為何？）第一
    槍之前沒有撞開…（這個門是從樓梯的方向上鎖，如果你沒
    有從這個地方上鎖，為何你無法將門撞開？）應該是有鐵棍
    擋住，或是有人擋住…（既然知道有人可能會擋住在門前，
    為何還要向門開槍？）因為我認為第一槍往上方開，不會打
    到人…（既然已經將門撞門，為何還要再對門開槍？）因為
    我開完第一槍之後，我看到戊○○倒在酒櫃前面被圍毆…（
    當時門開了多大？）可以看到左前方，門已經開了三分之二
    …（是否知道在門的後方有無何人在？）以門開的角度，我
    認為門的後面沒有人…（第二槍、第三槍的間隔為何？）大
    約二、三秒…（射擊第二、三槍的目的？）也是警告目的，
    叫對方不要再打戊○○…（你在向門的上方開第一槍之前，
    為何沒有告知門外的人你要開槍？）有的，我有說…我說，
    如果門再不打開，我要開槍了…（你在開二、三槍之後，你
    有無告訴下面的人要開槍？）我看到戊○○被圍毆，我開二
    、三槍的意思就是叫他們不要再打，我只是喊說不要再打了
    ，沒有說我要開槍…」（九十七年十一月四日原審審判筆錄
    ，原審卷第三四五頁至第三四七頁、第三四九頁）、「…當
    時我的朋友戊○○被打，我從二樓下去發現門打不開，我才
    開第一槍，後來門打開了，我看見戊○○在一樓被對方圍著
    打，所以我才朝門連開二槍，我只是要警告他們，並沒有傷
    害他們的意思…」（九十八年二月十六日本院準備程序筆錄
    第二頁）、「…我沒有直接持槍傷人的動機，我後來還開門
    讓人送他到醫院…第二、三槍是門打開來才開槍…我看旁邊
    戊○○還是被對方圍打，我開槍只是警告性質，我沒有朝人
    開槍，我是朝旁邊牆角開槍…我只是警告的意思，我沒有要
    朝人開槍，沒有傷人的意思…我第一槍是朝門板離地板約一
    百八十公分高之處開槍，第二、三槍，是…門在完全開啟的
    狀況下，我確定門後沒有人的狀況下才朝門板開二、三槍，
    我不知道為何會打到人，後來我知道被害人中槍之後，我有
    請人趕快將被害人送醫…因為我開第一槍之前，我知道門後
    有人，所以才朝上方開槍…」（九十八年七月三十日本院審
    判筆錄第二頁、第七頁、第十頁至第十二頁）等語置辯。
  (三)經查，
  (1)九十六年三月四日晚間九時，甲○○因戊○○不願清償其友
    「遠東」欠款，邀丁○○、丙○○、謝志明及七名不詳姓名
    之成年友人，計十一人，每人各持一根長型鐵棍，分乘一輛
    貨車、二輛小客車，前往「瀧祥洋酒店」找戊○○理論，一
    行人抵達後，由甲○○、丁○○、丙○○及另二名不詳姓名
    之友人走進「瀧祥洋酒店」一樓門市部，一樓鐵門旋被遙控
    拉下，阻止其他人再進入，甲○○走上前與戊○○理論，雙
    方一言不合，又大打出手，在「瀧祥洋酒店」二樓辦公室之
    被告攜內裝二把手槍（已裝填子彈）之側背包下樓，樓梯口
    門被丁○○、丙○○以雙手抵住，無法開啟，被告大聲喊叫
    開門，見無動靜，遂朝門板射擊，於丙○○、丁○○鬆開雙
    手跳開，門稍微開啟後，又接續持槍朝門板射擊，而被告朝
    門射擊之子彈穿透門板撞擊牆壁後彈往甲○○，擊中甲○○
    右上臂及右臀部，甲○○因此受有右上臂、右臀部槍傷（此
    部分未據甲○○告訴），甲○○大喊中槍後，大夥立即停止
    鬥毆，被告開門啟一樓鐵門，由丁○○、丙○○等人趕緊將
    甲○○送往桃園市○○路敏盛醫院急救，嗣甲○○痊愈出院
    各情，已據被告、證人戊○○、己○○、甲○○、丁○○、
    丙○○供述甚詳，並有搜索扣筆錄、扣押物品目錄表、扣押
    物品收據（九十六年度偵字第五一八五號卷第四十三頁至第
    五十二頁、九十六年度偵字第一一六○七號卷第十二頁至第
    十六頁）、敏盛醫院受傷診斷證明書（九十六年度偵字第一
    一六○七號卷第四十七頁）、槍擊現場、彈孔照片（九十六
    年度偵字第九七六四號卷第六十三頁至第七十四頁、原審卷
    (三)第二三六頁至第三一三頁）在卷可稽，與槍枝二把、子彈
    八顆、彈殼三顆、疑似子彈碎片扣案可證。
  (2)雖然扣案之槍枝二把及子彈八顆，送鑑結果，槍枝均為制式
    手槍，子彈八顆為制式子彈，均有殺傷力，已詳如前述，而
    證人甲○○、丁○○、丙○○於警詢均指證稱：「…我們到
    達現場…『阿俊』由二樓下樓，我看（見）他時，就持鐵棒
    攻擊『阿俊』…『阿俊』朋友四至五人即持手槍由二樓衝下
    ，向我射擊，我即中槍倒地，後對方見我中槍倒地即要求丙○○及丁○○將我送醫…」（九十六年三月五日警詢筆錄，
    九十六年度偵字第五一八五號卷第三十一頁，甲○○）、「
    …『狗蛋』（被告）…『阿俊』（戊○○）及三名成員手拿
    黑色手槍…押著我們，因事出突然…丙○○為了自衛，上前
    搶他們槍枝，當時槍聲大作…我身體右跨骨及右上臂遭受槍
    傷。他們知道我受傷很嚴重，馬上打開鐵捲門讓我送醫救治
    …」（九十六年四月二十三日警詢筆錄，九十六年度偵字第
    一二八六四號卷(二)第一六頁，甲○○）、「…我與丙○○、
    謝志明及另外不知名男子…共同圍毆『阿俊』…『阿俊』…
    友人約四人就從樓上衝下來，每個人手上都拿槍…我們看到
    對方拿槍，就把二樓要通往一樓的鐵門堵住…對方就往鐵門
    射擊，子彈貫穿鐵門後，並傷及甲○○的身體…」（九十六
    年三月五日警詢筆錄，九十六年度偵字第五一八五號卷第十
    一頁，丁○○）「…一到達（民有十一街一四七號時）我們
    就持鐵棒與對方發生衝突大打出手後，對方就持槍朝我們射
    擊。然後我就將對方槍奪下後交給…『麻糬』，後發現阿桐
    （甲○○）受傷，我們就將阿桐送至桃園市敏盛醫院…」（
    九十六年三月五日警詢筆錄，九十六年度偵字第五一八五號
    卷第十七頁、第十八頁，丙○○）等語。
  (3)然而，證人甲○○、丁○○、丙○○前述有關被告持槍射擊
    及甲○○中彈受傷之經過，有重大出入，且其等嗣均改稱：
    「…我（甲○○）被誰開槍，我不清楚…是對方拿槍出來的
    …我們進去後，鐵捲門就被對方拉下來，外面的朋友就無法
    進來，後來我們就扭打起來，我中槍後對方還叫我們的人送
    我去醫院…一看到就扭打，一下子就聽到槍聲。我一槍在手
    臂，一槍在膀胱旁邊穿到屁股的骨頭…」（九十六年三月三
    十七日偵查筆錄，九十六年度偵字第五一八五號卷第九十三
    頁，甲○○）、「…我（甲○○）一進去看到戊○○，我就
    和他扭打，然後我就中槍…樓梯的門是在我的左手邊，我們
    都在上樓樓梯的門旁邊，因為我和戊○○扭打…我不知其他
    人站在何處…我和他扭打沒幾秒，他就叫別人名字…扭打不
    到一分鐘就聽到了槍聲，聽到第一聲槍聲，我還沒有中槍…
    中槍之後，我就趴在地上，我喊我中槍，我們就沒有打了，
    然後就看到所有的人…（你是否知道你如何中槍？）我不清
    楚…（原審卷第一二四頁、第一二五頁、第一二七頁、第一
    三一頁，甲○○）「…我看見乙○○持短槍對空中射擊二、
    三槍，後來現場得混亂，就不清楚…」（九十六年三月十三
    日警詢筆錄，九十六年度他字第一○九○號卷第四頁，丁○○）、「…（戊○○下樓後，有無和甲○○互毆？）有的…
    （他們互毆的地點為何？）一樓樓梯口前面…（甲○○在和
    戊○○互毆時，你和丙○○在旁邊有做何事情？）那時因為
    他們互毆，我要幫忙甲○○…（有無注意有人從二樓走下來
    ？）有的…我那時有看到乙○○…（你看見乙○○那時，他
    是在樓梯口，還是已經走到樓梯中間？）差不多是在樓梯中
    間，然後我和丙○○看到他們有拿著槍枝，我們把門關起來
    ，然後用身體抵住門…（你知道被告是何時開槍？）差不多
    我和丙○○把門擋住，他們無法開門，然後他們就往門開了
    兩槍…（乙○○開槍時，甲○○、戊○○是否還在打架？）
    是的，他們在地上扭打…（甲○○在上還是在下？）甲○○
    在上…（你有無看到第一槍是射中哪裡？）第一槍是打到哪
    裡我沒有注意看，我只知道手臂那一槍，我只知道門有被開
    兩槍，當時現場很混亂…（每槍所打出來相隔的時間？）擊
    中門的那兩槍前後不到三秒（原審卷第六十一頁至第六十三
    頁，丁○○）、「當天發生經過混亂，小細節我記得不是很
    清楚…（有無看見王如何受傷？）沒有，發生扭打之後才有
    槍響，當時我們注意力放在扭打上，沒有看到王如何受傷…
    」（九十六年七月十二日偵查筆錄，九十六年度偵字第九七
    六四號卷第四十頁、第四十一頁，丙○○）、「…（進入店
    裡的人，你和甲○○、丁○○在店內何位置？）在樓梯口…
    我在樓梯旁邊，其他二人在樓梯口…（在店內甲○○有無和
    對方打架？）有的…（當時你們有何人將樓梯口的門關起來
    ？）好像是丁○○…（丁○○將門關起來時，你在現場做何
    事情？）就是幫忙堵住門，就是不讓門被打開…他沒有叫我
    過去幫忙，就是看丁○○身材比較瘦小…（你過去幫忙的時
    候，另外一邊有無何人試著打開門的情形？）有的…（在門
    關起來之前，你有無看到樓梯裡面的情形？）沒有…（甲○○是如何中槍？）我沒有看到…（在門裡面的人，開了第一
    槍之後，你和丁○○有無閃躲？）聽到槍聲，我們都沒有堵
    住門，我們躲到旁邊…（你們堵住門之後，甲○○、戊○○
    有無繼續扭打？）沒有…在講話…（當時甲○○、戊○○人
    得位置在何處？）就是在我們旁邊，他們面對樓梯口…（在
    樓梯口的門就你們堵住之後，確定裡面的人有撞門？）要把
    門推開，力道我不會形容…（被告有無隔著門開槍？）裡面
    有發出槍聲…（何時發現甲○○受傷？）就是他說他中槍之
    後，我才知道…」（原審卷第八十三頁、第八十四頁、第八
    十五頁、第八十六頁、第八十八頁、第九十頁、第九十三頁
    、第九十四頁、第九十五頁、第九十八頁）等語。
  (4)且依卷附之槍擊現場及彈孔位置照片（九十六年度偵字第九
    七六四號卷第六十三頁至第七十四頁、原審卷(三)第二三六頁
    至第三一三頁），及被告、證人甲○○、丁○○、丙○○、
    戊○○、己○○與到場鑑識之桃園縣警察局桃園分局員警王
    學城之供述，衝突發生場所為「瀧祥洋酒行」一樓門市部，
    從一樓大門進入，中間左側是一樓上二樓之樓梯口，設有一
    扇門，係由內往外順時鐘方向開啟，朝牆壁靠攏，無足夠空
    間供人站立，樓梯口旁擺設倒「Ｌ型」之大型酒櫃作為隔間
    ，其間擺放一座茶儿，上二樓樓梯口之正對面則擺放一張玻
    璃桌面之方型桌子，及數張椅子，隔間後方放置二張辦公桌
    、二張辦公椅，及堆放數箱雜物（原審卷(三)第二三六頁、第
    二七九頁、第二八○頁至第二八二頁、第二九四頁、第二九
    六頁、第三○八頁至第三一一頁）；而一樓上二樓樓梯口之
    門板上，共有三個彈孔，一個彈孔位置在靠近天花板，離地
    約一百八十公分中間偏把手部位，一個彈孔位置，在門把左
    上方（在一樓門市部面對樓梯門看），高度約在一百六十五
    公分人站立時之頸部，一個彈孔位置，靠近牆壁之門榫，與
    把手同高度（在一樓門市部面對樓梯門看），約高度約在一
    百六十五公分人站立時之腰部，與該彈孔相近高度之牆壁，
    亦有彈孔痕跡（原審卷(三)第二四二頁、第二四七頁至第二四
    九頁、第二七七頁、第二八○頁、第二八六頁），另在上二
    樓之階梯有一個彈殼，樓梯口轉角旁地上及酒櫃後方辦公桌
    下各發現一個彈殼（原審卷(三)第二三八頁），再依證人己○○證稱：「…當時就是聽到樓下有爭吵聲，被告就先下樓，
    然後我就跟在後面看，一樓通往二樓樓梯的門外面就是有人
    擋住，後來被告就在推擠，大聲的說快點開門，再不開門就
    要開槍，然後還再推擠，被告真的就往門上開了一槍…（你
    有無看到被告開第二槍、第三槍的情形？）有的，就是門開
    了三分之二之後，被告就往門的左邊方向再補了一槍…（如
    何開第三槍？）當時門已經打開了，被告再朝著門的右邊方
    面開一槍…（原審卷(三)第二○八頁、第二○九頁、第二一一
    頁）等語，及證人甲○○、丙○○證稱：「…我（甲○○）
    一進去看到戊○○，我就和他扭打…樓梯的門是在我的左手
    邊，我們都在上樓樓梯的門旁邊…」（原審卷(三)第一二四頁
    ，甲○○）、「…聽到槍聲，我們都沒有堵住門，我們躲到
    旁邊…（當時甲○○、戊○○人得位置在何處？）就是在我
    們旁邊…」（原審卷(三)第八十八頁、第九十頁，丙○○）等
    語，可知被告於門遭人阻擋無法開啟時，站在一樓往二樓之
    階梯上，持槍朝靠近天花板之離地約一百八十公分高之位置
    射擊，而非朝下方可能會擊中人體之位置射擊，於門開啟，
    朝無人站立之牆壁靠攏時，則係站在樓梯口，朝門板射擊二
    槍，顯然刻意避開人射擊，再由證人甲○○、丙○○、戊○○證述：「…他們知道我（甲○○）受傷很嚴重，馬上打開
    鐵捲門讓我送醫救治…」（九十六年四月二十三日警詢筆錄
    ，九十六年度偵字第一二八六四號卷(二)第一六頁，甲○○）
    、「…（第二個人下來之後，既然他手上有槍枝，他有無對
    著你們射擊？）無…」（原審卷(三)第九十五頁，丙○○）、
    「…（有人喊中槍之後，有無人說要將甲○○送院？）有的
    …被告有說把他送醫院…（鐵捲門何人打開的？）應該是被
    告…」（原審卷(三)第一四○頁，戊○○）等語，足見被告確
    無傷人、殺害人之直接故意，亦無對傷害、死亡之結果有預
    見，仍執意為之，致生傷、亡之結果，仍不違背其本意之不
    確定故意。
  (5)綜上各情，被告在事發現場，站在一樓往二樓之階梯上，持
    槍朝靠近天花板之離地約一百八十公分高之位置射擊，於門
    開啟，朝無人站立之牆壁靠攏時，朝門板射擊二槍，僅係以
    加害生命、身體之事，恫嚇甲○○、丙○○、丁○○及其等
    二名成年同夥，使其等心生畏懼，致生危害於安全，並無殺
    人之犯意，此外，查無其他積極證據足資證明被告有公訴意
    旨所指殺人未遂行為，尚屬不能證明，自難遽以殺人未遂罪
    相繩，公訴意旨認被告所為係犯刑法第二百七十一條第二項
    、第一項之殺人未遂罪，起訴法條容有誤會，惟被告前揭恫
    嚇甲○○、丙○○、丁○○及其等二名成年同夥之舉動，既
    經起訴，被告所為恐嚇危害安全罪行與起訴之殺人未遂罪行
    ，有危險犯與實害犯之吸收關係，二者基本社會事實相同，
    爰變更檢察官所引用之法條，改依刑法第三百零五條之恐嚇
    危害安全罪論擬。
五、原審對被告上述事實欄之犯罪事實，認被告罪證明確，予以
    論罪科刑，固非無見。惟查，被告僅係以加害生命、身體之
    事，恫嚇甲○○、丙○○、丁○○及其等二名成年同夥，使
    其等心生畏懼，致生危害於安全，並無殺人之犯意，均已詳
    如前述，被告所為，應係犯刑法第三百零五條之恐嚇危害安
    全罪，原審認被告係犯刑法第二百七十一條第二項、第一項
    殺人未遂罪，即有未洽。被告上訴意旨主張其無殺人犯意，
    否認有任何犯罪，指摘原判決不當之理由，雖有未洽；惟原
    審判決此部分既有上述可議之處，自應由本院對原審殺人未
    遂罪部分，予以撤銷改判。爰審酌被告犯罪動機、目的、手
    段、所生損害程度、持槍射擊門板恫嚇人，對社會治安有嚴
    重之影響、及考量被告犯罪後態度等一切情狀，量處有期徒
    刑八月，被告上述犯罪時間在九十六年四月二十四日以前，
    並依中華民國九十六年罪犯減刑條例第二條第一項第三款規
    定減為有期徒刑四月，及諭知以一千元折算一日之易科罰金
    折算標準。扣案之附表一、二所示之槍枝、子彈、彈殼、彈
    頭，均係被告所有，已據被告供明在卷，為供本案犯罪所用
    之物，均依刑法第三十八條第一項第二款規定宣告沒收。
據上論斷，應依刑事訴訟法第三百六十九條第一項前段、第三百
六十四條、第三百條、第二百九十九條第一項前段、刑法第三百
零五條、第五十五條、第四十七條第一項、第四十一條第一項前
段、第三十八條第一項第二款、刑法施行法第一條之一第一項、
第二項前段、中華民國九十六年罪犯減刑條例第二條第一項第三
款、第七條、第九條，判決如主文。
本案經檢察官繆卓然到庭執行職務。
中    華    民    國    98    年    8     月    27    日
            刑事第十三庭  審判長法  官  曾德水
                                法  官  趙文卿
                                法  官  林婷立
以上正本證明與原本無異。
被告不得上訴。
檢察官如不服本判決，應於收受送達後10日內向本院提出上訴書
狀，其未敘述上訴之理由者並得於提起上訴後10日內向本院補提
理由書（均須按他造當事人之人數附繕本）「切勿逕送上級法院
」。
                                書記官  王增華
中    華    民    國    98    年    9     月    28    日
附錄：本案論罪科刑法條全文
刑法第三百零五條
（恐嚇危害安全罪）
以加害生命、身體、自由、名譽、財產之事，恐嚇他人致生危害
於安全者，處二年以下有期徒刑、拘役或三百元以下罰金。
附表一
┌──┬──────────────┬──┬────┐
│編號│  扣    案     物     品    │數量│備    註│
├──┼──────────────┼──┼────┤
│ 1  │係義大利BERETTA 廠92FS型口徑│1 支│具殺傷力│
│    │9mm 制式半自動手槍（槍枝管制│（含│        │
│    │編號：0000000000號），送鑑時│彈匣│        │
│    │槍號業已磨滅，經以電解腐蝕法│1個 │        │
│    │重現結果，研判槍號「××1232│）  │        │
│    │Z 」（〝×〞表示磨滅過深無法│    │        │
│    │重現），槍管內具6 條右旋來復│    │        │
│    │線，機械性能良好，可擊發同口│    │        │
│    │徑制式子彈，認具有殺傷力。  │    │        │
├──┼──────────────┼──┼────┤
│ 2  │捷克CZ廠100 型半自動手槍（槍│1 支│具殺傷力│
│    │枝管制編號為0000000000號），│（含│        │
│    │係口徑9mm 制式半自動手槍，槍│彈匣│        │
│    │號遭磨滅，經以電解腐蝕法重現│1個 │        │
│    │結果，研判槍號為C3513 ，槍管│）  │        │
│    │內具6 條右旋來復線，可擊發同│    │        │
│    │口徑制式子彈，認具有殺傷力。│    │        │
└──┴──────────────┴──┴────┘
附表二
┌──┬──────────────┬──┬────┐
│編號│  扣    案     物     品    │數量│備    註│
├──┼──────────────┼──┼────┤
│ 1  │口徑9mm制式子彈             │8顆 │原具殺傷│
│    │                            │    │力，因已│
│    │                            │    │試射而喪│
│    │                            │    │失子彈作│
│    │                            │    │用與性質│
├──┼──────────────┼──┼────┤
│ 2  │口徑9mm制式彈殼             │3顆 │被告擊發│
│    │                            │    │制式子彈│
│    │                            │    │所遺    │
├──┼──────────────┼──┼────┤
│ 3  │口徑9mm銅包衣彈頭           │1顆 │被告擊發│
│    │                            │    │制式子彈│
│    │                            │    │所遺    │
└──┴──────────────┴──┴────┘


司法院資訊處製作；財團法人民間司法改革基金會備份。
